臺灣高等法院臺南分院刑事裁定
109年度抗字第615號
抗  告  人  
即  聲請人  林約輝


被      告  林三智
上列抗告人因發還扣押物案件，不服臺灣雲林地方法院109 年度
聲字第958 號民國109年11月23日駁回其聲請的裁定，提起抗告
，本院裁定如下：
    主    文
抗告駁回。
    理    由
一、本案經過：
　㈠抗告人林約輝係被告林三智之父親，被告因涉嫌販賣毒品案
    件，原經原審法院以109 年度訴字第704 號審理，被告因於
    民國109 年9 月17日死亡，該案經原審法院判決公訴不受理
    確定，抗告人即聲請發還扣案的蘋果手機1 支（含門號0000
    000000號之SIM 卡1 張）。
  ㈡原審裁定意旨認為：被告違反毒品危害防制條例案件部分，
    固經法院為公訴不受理判決確定在案，惟抗告人聲請發還扣
    案手機，業經檢察官聲請宣告沒收，並經原審法院以109年
    度訴字第704號裁定宣告沒收在案，自無從發還，因而駁回
    抗告人的請求。
二、抗告人抗告意旨：扣案手機是被告的唯一遺物，可否發還給
    伊等家屬紀念等語。
三、經查：
　㈠違禁物或專科沒收之物得單獨宣告沒收，刑法第40條第2 項
    定有明文。另毒品危害防制條例第19條第1 項規定，犯第4 
    條犯罪所用之物，不問是否屬於犯罪行為人所有，均應沒收
    之。又供犯罪所用、犯罪預備之物，屬於犯罪行為人者，因
    事實上或法律上原因未能追訴犯罪行為人之犯罪或判決有罪
    者，得單獨宣告沒收，刑法第40條第3 項定有明文，「犯罪
    行為人死亡」即屬因事實上原因未能追訴犯罪行為人之犯罪
    的情況。
　㈡被告因違反毒品危害防制條例第4 條第1 、2 項案件（販賣
    毒品），因被告於109 年9 月17日死亡，經原審法院以109 
    年度訴字第704 號判決諭知公訴不受理確定在案，而扣案之
    上開iPhone廠牌行動電話1 支，係被告所有供其本案犯罪所
    用之物乙節，業據被告在該案供承，該案證人林永明、林慶
    勝證述明確，並有通訊監察譯文附於該案卷宗可參，本件扣
    得之上開行動電話既係被告所有並作為本案聯絡販賣第一、
    二級毒品事宜之工具，被告雖已死亡，仍應依上開規定宣告
    沒收，原審法院乃依檢察官的聲請，以109年度訴字第704號
    裁定沒收上開手機，有該案判決書、裁定書在卷可參，依此
    ，原審法院繼而駁回抗告人發還扣案手機的聲請，經核其認
    事用法並無違誤。
　㈢抗告人猶執上開情詞提起抗告，並無理由，應予駁回。
四、依刑事訴訟法第412條，裁定如主文。　　　　　
中　　華　　民　　國　　109 　年　　12　　月　　21　　日
                  刑事第五庭    審判長法　官  黃國永
                                      法　官  翁世容
                                      法　官  蔡川富
以上正本證明與原本無異。
如不服本裁定，應於收受本裁定後五日內向本院提出抗告狀。
　　　　　　　　　　　　　　　　　　　書記官  黃心怡
中　　華　　民　　國　　109 　年　　12　　月　　21　　日